臺灣士林地方法院刑事判決　　　　　　 94年度簡上字第151號
上　訴　人　臺灣士林地方法院檢察署檢察官
被　　　告　甲○○
　　　　　　　　　　（另案於台灣台北看守所羈押）
上列上訴人因被告違反毒品危害防制條例案件，不服本院94年度
士簡字第773 號中華民國94年8 月22日第一審判決（聲請簡易判
決處刑案號：94年度毒偵緝字第109 號），提起上訴及移送併案
審理（94年度毒偵字第2215號、台灣板橋地方法院檢察署94年度
毒偵字第4413號），本院管轄之第二審合議庭依通常程序為第一
審判決如下：
    主  文
原判決撤銷。
甲○○連續施用第二級毒品，累犯，處有期徒刑柒月。扣案之玻
璃球吸食器壹個沒收。
    事  實
一、甲○○曾於民國89年間，因偽造署押案件，經臺灣板橋地方
    法院以89年度易字第3163號判決處有期徒刑3 月確定，並於
    90年2 月26日執行完畢。另曾於92年間，因施用毒品案件，
    經法院裁定送觀察勒戒後，認有繼續施用毒品之傾向，復經
    法院裁定令入戒治處所施以強制戒治，於92年5 月31日戒治
    期滿出所，並由臺灣板橋地方法院檢察署檢察官以92年度戒
    毒偵字第348 號為不起訴處分確定在案。詎其仍不知悔改，
    於上述有期徒刑、觀察勒戒、強制戒治等執行完畢釋放後5
    年內，復基於施用第2 級毒品安非他命之概括犯意，自94年
    1 月5 日起至同年9 月11日止，在臺北市萬華區、台北縣淡
    水鎮及台北市大同區○○○路251 號8 樓801 室等朋友住處
    ，以吸食器點火燒烤之方式，約2 、3 天施用1 次，連續施
    用第2 級毒品安非他命多次。嗣分別經警查獲如下：（一）
    於94年1 月5 日晚上9 時許，在臺北市大同區○○○路251
    號8 樓801 室，為警查獲。（二）於94年3 月6 日凌晨零時
    55 分 許，在台北市○○區○○街34號3 樓「一加一賓館」
    308 室，為警查獲。（三）於94年9 月11日下午3 時許，在
    台北縣淡水鎮○○街152 巷43號，為警查獲，並扣得其所有
    之玻璃球吸食器1 個。而經警分別採集其尿液檢體送驗結果
    ，均呈安非他命陽性反應，始悉上情。
二、案經臺北市政府警察局中山分局報請臺灣士林地方法院檢察
    署檢察官偵查後聲請簡易判決處刑、暨該署檢察官及台灣板
    橋地方法院檢察署檢察官移送併案審理。
    理  由
一、上揭犯罪事實，業據被告甲○○於本院審理時坦承不諱，且
    被告為警查獲後，經採集其尿液檢體先後送台灣檢驗科技股
    份有限公司及台灣尖端先進生技醫藥股份有限公司以酵素免
    疫分析法初步檢驗，再以氣相層析質譜儀法確認檢驗結果，
    均呈安非他命陽性反應，有台灣檢驗科技股份有限公司94年
    10月6 日濫用藥物尿液檢驗報告、台灣尖端先進生技醫藥股
    份有限公司94年3 月16日、94年1 月14日濫用藥物檢驗報告
    各1 紙附卷可稽。此外，復有玻璃球吸食器1 個扣案可資佐
    證，足徵被告前開施用第2 級毒品安非他命之自白與事實相
    符，堪予採信。按施用毒品經觀察、勒戒或強制戒治執行完
    畢釋放後，5 年內再犯毒品危害防制條例第10條之施用毒品
    罪者，檢察官應依法追訴，毒品危害防制條例第23條第2 項
    定有明文。本件被告前因施用毒品案件，經法院裁定送觀察
    勒戒後，認有繼續施用毒品之傾向，復經法院裁定令入戒治
    處所施以強制戒治，於92年5 月31日戒治期滿出所，並由臺
    灣板橋地方法院檢察署檢察官以92年度戒毒偵字第348 號為
    不起訴處分確定等情，有前揭臺灣板橋地方法院檢察署92年
    度戒毒偵字第348 號不起訴處分書、刑案資料查註紀錄表及
    臺灣高等法院被告前案紀錄表各1 份在卷可考。從而，被告
    確有於92年5 月31日強制戒治執行完畢後，5 年以內再犯毒
    品危害防制條例第10條第2 項之施用第2 級毒品安非他命犯
    行。故本件事證明確，被告犯行洵堪認定，應依法論科。
二、按被告行為後，94年2 月2 日修正公布之刑法，已於95年7
    月1 日施行（95年7 月1 日修正施行前刑法稱修正前刑法）
    ，其中第2 條第1 項「行為後法律有變更者，適用行為時之
    法律。但行為後之法律有利於行為人者，適用最有利於行為
    人之法律」之規定，係規範行為後法律變更所生新舊法律比
    較適用之準據法，於刑法修正施行後，自應適用該修正後之
    第2 條第1 項之規定，為「從舊從輕」之比較（最高法院95
    年度第8 次刑事庭會議決議參照）。經查：被告行為後，刑
    法第56條連續犯之規定業經刪除，被告之數犯罪行為，於新
    法施行後，應予分論併罰。此刪除雖非犯罪構成要件之變更
    ，但顯已影響行為人刑罰之法律效果，自屬法律有變更，依
    修正後刑法第2 條第1 項規定，比較新、舊法結果，仍應適
    用較有利於被告之行為時法律即舊法論以連續犯。
三、是核被告甲○○上開所為，係犯毒品危害防制條例第10條第
    2 項之施用第2 級毒品罪。又其施用毒品安非他命前後持有
    毒品安非他命之低度行為，應為施用之高度行為所吸收，不
    另論罪。再被告先後多次犯行，時間緊接，所犯為構成要件
    相同之罪，顯係基於概括犯意反覆為之，為連續犯，應依上
    述修正前之刑法第56條規定論以一罪，並加重其刑。聲請意
    旨雖就上述移送併案審理部分未敘及，惟該部分與已聲請以
    簡易判決處刑有罪部分，有上述連續犯之裁判上一罪關係，
    為聲請書起訴效力所及，本院自得併予審理，附此敘明。又
    被告行為時之刑法第47條規定：「受有期徒刑之執行完畢，
    或受無期徒刑或有期徒刑一部之執行而赦免後，5 年以內再
    犯有期徒刑以上之罪者，為累犯，加重本刑至2 分之1 。」
    ，惟修正後之刑法第47條第1 項則規定：「受徒刑之執行完
    畢，或一部之執行而赦免後，5 年以內故意再犯有期徒刑以
    上之罪者，為累犯，加重本刑至2 分之1 。」。本件被告有
    如事實欄所載之犯罪科刑執行情形，此有臺灣高等法院被告
    前案紀錄表1 份在卷可按，其於受有期徒刑之執行完畢後，
    5 年內再故意犯本件有期徒刑以上之罪，不論依修正前、後
    之規定，均構成累犯，參照最高法院95年11月7 日第21次刑
    庭會議決議意旨，無刑法第2 條第1 項比較適用之問題，應
    逕依修正後之刑法第47條第1 項規定，論以累犯，並遞加重
    其刑。
四、原審以聲請書所指，認被告連續施用第2 級毒品安非他命犯
    行明確，依法論罪科刑，固非無見。惟查，被告復承上開施
    用第二級毒品安非他命之概括犯意，連續於如事實欄所載其
    餘時間施用毒品安非他命多次，此有移送併案審理之臺灣板
    橋地方法院檢察署94年度毒偵字第4413號、臺灣士林地方法
    院檢察署94年度毒偵字第2215號偵查卷可按，原審就此等併
    案部分，未及審究，檢察官據以提起上訴，指摘原判決不當
    ，為有理由，應由本院將原判決撤銷改判。爰審酌被告犯罪
    之動機、目的、手段、方法、再犯施用毒品情狀、所生危害
    及犯後之態度等一切情狀，量處如主文所示之刑。扣案之玻
    璃球吸食器1 個，係被告所有供其施用毒品所用之物，業據
    其供承在卷，惟非屬製造專供施用毒品使用之器具，應依修
    正前之刑法第38條第1 項第2 款規定，宣告沒收。
五、按「第二審法院因原審判決未諭知管轄錯誤係不當而撤銷之
    者，如第二審法院有第一審管轄權，應為第一審判決」，刑
    事訴訟法第369 條第2 項定有明文。又此項規定，依同法第
    455 條之1 第3 項規定，於簡易判決之地方法院合議庭第二
    審程序準用之。再者，地方法院簡易庭對被告為簡易判決處
    刑後，經提起上訴，而第二審之地方法院合議庭認所科之刑
    ，應超出簡易判決處刑案件所得科刑之限制者，依前揭刑事
    訴訟法第455 條之1 第3 項準用同法第369 條第2 項之規定
    意旨，應由該地方法院合議庭撤銷該簡易判決，改依第一審
    通常程序審判（最高法院91年度台非字第21號判決意旨同此
    見解）。是本院既認本件應判處被告有期徒刑7 月，且未緩
    刑，即已超出簡易判決處刑案件所得科刑之限制，除應撤銷
    原審判決外，並應逕行改依第一審通常程序判決之，檢察官
    或被告如不服本判決，仍得於法定上訴期間內，向管轄之第
    二審法院提起上訴，併此敘明。
據上論斷，應依刑事訴訟法第452 條、第455 條之1 第1 項、第
3 項、第369 條第1 項前段、第364 條、第299 條第1 項前段，
毒品危害防制條例第10條第2 項，刑法第2 條第1 項前段、第11
條前段、修正前之刑法第56條、第38條第1 項第2 款、刑法第47
條第1 項，判決如主文。
本案經檢察官邱智宏到庭執行職務。
中　　華　　民　　國　　96　　年　　3 　　月　　22　　日
                  刑事第七庭審判長法  官  趙文卿
                                  法  官  楊得君
                                  法  官  王俊雄
以上正本證明與原本無異。
如不服本判決，應於判決送達後10日內，向本院提出上訴狀。
                                  書記官  林靜枝
中　　華　　民　　國　　96　　年　　3 　　月　　23　　日
附錄本案論罪科刑法條之依據：
毒品危害防制條例第10條第2 項
施用第二級毒品者，處3 年以下有期徒刑。
